臺灣高雄地方法院民事判決　　　　　　　94年度訴字第2332號
原　　　告　高雄銀行股份有限公司
法定代理人　甲○○
訴訟代理人　丙○○
被　　　告　丁○○
　　　　　　乙○○
當事人間請求清償借款事件，本院於民國94年12月2 日言詞辯論
終結，判決如下：
  主  文
被告丁○○、乙○○應連帶給付原告新臺幣捌拾貳萬玖仟肆佰陸
拾元，及自民國九十四年七月二十五日起至清償日止，按週年利
率百分之一點九二計算之利息，並自民國九十四年八月二十六日
起至清償日止，逾期在六個月以內者，按上開利率百分之十，逾
期超過六個月之部分，按上開利率百分之二十計算違約金。
被告丁○○應給付原告新台幣壹佰柒拾壹萬零肆佰貳拾壹元，及
其中新台幣壹佰陸拾伍萬伍仟貳佰貳拾元，自民國九十四年七月
十三日起至清償日止，按週年利率百分之二點五四計算之利息，
並自民國九十四年八月十四日起至清償日止，逾期在六個月以內
者，按上開利率百分之十，逾期超過六個月之部分，按上開利率
百分之二十計算違約金；暨其中新台幣伍萬伍仟貳佰零壹元，自
民國九十四年八月二十日起至清償日止，按週年利率百分之五點
八二計算之利息，並自民國九十四年九月二十一日起至清償日止
，逾期在六個月以內者，按上開利率百分之十，逾期超過六個月
之部分，按上開利率百分之二十計算違約金。
訴訟費用由被告丁○○、乙○○連帶負擔三分之一，餘由被告丁
○○負擔。
  事  實  及 理  由
一、本件被告經合法通知，無正當理由未於言詞辯論期日到場，
    核無民事訴訟法第386 條所列各款情形，爰依原告之聲請，
    由其一造辯論而為判決。
二、原告起訴主張：
  (一)被告丁○○邀同被告乙○○為連帶保證人，於民國88年8 月
    25日向原告借款新臺幣（下同）2,000,000 元，約定自借款
    日起至108 年5 月25日止，每月一期，分期按月攤還本息，
    利息則依當時郵政儲金1 年期定期儲金機動利率加週年利率
    1%計算，嗣後並隨基準利率之調整而隨同調整，並自調整日
    起，按調整後之週年利率計算（被告逾期時之基本放款利率
    為1.77% ，加計0.15% ，故為1.92%）； 如被告逾期未償還
    本金、利息或本息時，按借款總餘額，自應償付日起，逾期
    在6 個月以內部分照約定利率10% ，逾期超過6 個月部分照
    約定利率20% 加付違約金；並約定被告如有未按期清償本金
    時，無須原告事先通知或催告，被告即喪失一切期限及分期
    償還之利益，其債務視為全部到期。詎被告自93年7 月25日
    起即未依約攤還本息，依兩造系爭消費借貸契約之約定，被
    告即已喪失期限及分期償還之利益，借款視同全部到期，總
    計被告丁○○尚積欠原告如主文第1 項所示之本金、利息、
    違約金，被告乙○○為連帶保證人，自應同負清償責任，然
    被告迄未均未清償。
  (二)被告丁○○於民國93年8 月13日向原告借款新臺幣（下同）
    1,700,000 元，約定自借款日起至107 年8 月13日止，每月
    一期分期按月攤還本息，利息利率於第一年依原告定儲利率
    指數加年利率0.82% ，第二年依原告定儲利率指數加年利率
    2.5%第三年起則依原告定儲利率指數加年利率3.5%計算，嗣
    後並隨原告基準利率之調整而隨同調整，並自調整日起，按
    調整後之週年利率計算（被告逾期時之定儲基本放款利率為
    1.72% ，加計0.82% ，故為2.54%）， 被告丁○○並授權原
    告得逕自被告知約定帳戶內轉帳扣償，如存款當日不足繳付
    期付金額，被告丁○○應前往繳納，或原告得將於後述之短
    期循環擔保貸款額度及期間內將不足額之金額逕行滾入短期
    循環擔保借款本金；如被告不依約償還本息，除按原約定利
    率給付遲延利息外，並應就遲延本付息部分，按借款總餘額
    ，自應償付日起，逾期在6 個月以內部分照約定利率10% ，
    逾期超過6 個月部分照約定利率20 %加付違約金。被告丁○
    ○並於同日與原告另訂立短期循環信用貸款，約定以上開1,
    700,000 元借款已攤還之本金或提前還款之本金為貸款之最
    高額度，自立約日起至94年8 月13日止得以金融卡提款或其
    他約定方式，於額度範圍隨時向原告借款，利息則依原告定
    儲利率指數加計週年利率4%機動調整（被告丁○○逾期時之
    定儲利率指數為1.82% ，加計4%，故為5.82%）， 原告則得
    於每月20日逕自被告丁○○之約定帳戶內轉帳抵償借款利息
    ，倘無存款或存款不足，不足抵償之金額逕自滾入本金，二
    造並另約定如被告丁○○逾期未償還本息時，除按原約定利
    率給付遲延利息外，按遲延之本息，逾期在6 個月以內部分
    照約定利率10% ，逾期超過6 個月部分照約定利率20% 加付
    違約金；並約定上開二筆借款之共通條款為被告丁○○對原
    告所負之任何一宗債務，如有未按期清償本金時，無須原告
    事先通知或催告，被告丁○○即喪失一切期限及分期償還之
    利益，一切債務視為全部到期。詎被告丁○○先後自94年7
    月13日、同年8 月20日起即未依約攤還上開二筆借款之本息
    ，依兩造消費借貸契約之約定，被告丁○○即已喪失期限及
    分期償還之利益，借款視同全部到期，總計被告丁○○尚積
    欠原告如主文第2 項所示之本金、利息、違約金迄未清償。
  (三)為此依消費借貸及連帶保證之法律關係提起本訴，求為判決
    ：如主文第1項、第2項所示，並聲明。
三、被告未於言詞辯論期日到場，亦未提出書狀作何聲明或陳述
    。
四、原告前揭主張，業據提出與所述相符消費借貸專用放款借據
    、活力貸理財型房貸契約書各1 份、放款繳款記錄查詢2 份
    、存款對帳單、交易查詢清單3 份、利率變動表3 份為證，
    被告經合法通知，未到庭爭執，亦未以書狀作何聲明或陳述
    ，原告之主張自堪信為真實。
五、按借用人應於約定期限內，返還與借用物種類、品質、數量
    相同之物；遲延之債務，以支付金錢為標的者，債權人得請
    求依法定利率計算之遲延利息，但約定利率較高者，仍從其
    約定利率；當事人得約定債務人不履行債務時，應支付違約
    金；數人負同一債務，明示對於債權人各負全部給付之責任
    者，為連帶債務；連帶債務之債權人，得對於債務人中之全
    體，同時請求全部之給付；而連帶債務未全部履行前，全體
    債務人仍負連帶責任；民法第478 條前段、第233 條第1 項
    、第250 條第1 項、第272 條第1 項、第273 條分別定有明
    文。再按保證債務之所謂連帶，係指保證人與主債務人負同
    一債務，對於債權人各負全部給付之責任者而言，此就民法
    第27 2條第1 項規定連帶債務之文義參照觀之甚明。故連帶
    保證與普通保證不同，縱使無民法第746 條所揭之情形，亦
    不得主張同法第745 條關於檢索抗辯之權利，最高法院45年
    台上字第1426號判例要旨可資參照。被告丁○○向原告借款
    2,000,000 元，並由被告乙○○擔任連帶保證人，而被告丁
    ○○積欠原告如主文第1 項所示之借款餘額未清償，原告依
    消費借貸及連帶保證之法律關係請求被告連帶給付如主文第
    1 項所示之金額、利息及違約金，為有理由；另被告丁○○
    向原告借款1,700,000 元及短期循環擔保貸款，積欠原告如
    主文第2 項所示之借款餘額未清償，原告依消費借貸之法律
    關係請求被告連帶給付如主文第2 項所示之金額、利息及違
    約金，洵屬有據，自應准許。
六、據上論結：原告之訴為有理由，依民事訴訟法第385 條第1
    項前段、第85條第2 項、第78條，判決如主文。
中　　華　　民　　國　　94　　年　　12　　月　　16　　日
                  民事鳳山分庭審判長法　官　王伯文
                                    法　官　郭文通
                                    法　官　陳億芳
正本係照原本作成。
如不服本判決，應於送達後20日內，向本院提出上訴狀並表明上
訴理由，如於本判決送達前提起上訴者，應於判決送達後10日內
補提上訴理由書（須附繕本）。
中　　華　　民　　國　　94　　年　　12　　月　　16　　日
                  　　　　　　　　　書記官　吳建德
